臺灣臺南地方法院刑事判決　　　　　　　　　　　　九十一年度易字第一一號
　　公　訴　人　臺灣台南地方法院檢察署檢察官
　　被　　　告　甲○○
右列被告因侵占案件，經檢察官提起公訴（九十一年度營偵字第五二四號），本院判
決如左：
    主  文
甲○○連續意圖為自己不法之所有，而侵占對於業務上所持有之物，處有期徒刑捌月
。
    事  實
一、甲○○原為五目事業股份有限公司（下稱五目公司）所營國道中山高速公路新營
    服務區南站副主任，五目公司自民國（下同）九十一年一月起，因未派任主任至
    南站，乃由甲○○代理該站主任一職，負責該站大、小金庫管理收支業務，為從
    事業務之人。甲○○從職務上知悉五目公司並無同時對大、小金庫實施盤查之機
    制，遂認有機可乘而萌生貪念，竟意圖為自己不法之所有，基於業務侵占之概括
    犯意，自接任代理主任一職起，利用管理大、小金庫之機會，將業務上持有應存
    放於大、小金庫之準備金及每日營收款項，予以侵占入己挪為己用。甲○○為掩
    飾犯行，利用五目公司委請首阜企管顧問有限公司（下稱首阜公司）對大金庫之
    盤點清查，及立保保全股份有限公司（下稱立保公司）人員前往收取小金庫內之
    營收款項時間上之不同，順利將大、小金庫內之款項相互挪放以逃避盤查，並以
    此方式侵占公司款項。嗣因五目公司派任劉曉薇於同年三月一日接任主任一職，
    劉曉薇於同年二月二十八日提前到職交接，經會同五目公司業務部經理陳武安、
    新營服務區北站主任陳秀春、甲○○共同盤點大金庫內之準備金，發現較之應固
    定存放於大金庫內之準備金新臺幣（下同）二十萬元多出一萬二千一百二十一元
    ，甲○○推託其中一萬元係收銀機之零用金，二千一百二十一元係接任後多出之
    款項，隨後便不再辦理小金庫之交接而匆匆離去。旋因保全人員前來收取前一天
    之營收款項，發現存放於小金庫內之營收款項甲○○完全未加整理彌封，經劉曉
    薇會同陳秀春共同清點後，發現小金庫中短少八萬二千二百四十元，且南站當日
    營收額亦短少八千四百三十一元，扣除大金庫多出之一萬二千一百二十一元之結
    果，遭甲○○侵占之款項計七萬八千五百五十元。
二、案經五目公司業務部經理陳武安向內政部警政署國道公路警察局第四警察隊告發
    後再經該隊報請臺灣台南地方法院檢察署檢察官偵查起訴。
    理  由
一、訊據被告甲○○於偵查中坦承利用五目公司未同時盤查大、小金庫之便，而將大
    、小金庫款項互相挪移以應付首阜公司與立保公司之盤查及交接，但於偵查中及
    本院審理中均矢口否認有何業務侵占之犯行，辯稱：五目公司所指被伊侵占之款
    項，係因南站收銀員與伊交接不清楚日積月累虧損所致，並非由伊挪為己用云云
    。
二、經查，被告自任職起，於短短二個月內，即將業務上由其持有管理之大、小金庫
    ，總共虧損金額達七萬八千五百五十元，且未與新主任劉曉薇完成交接即逕自離
    職不知去向之事實，業據證人即五目公司業務部經理陳武安、新營服務區北站主
    任陳秀春、南站新主任劉曉薇等人於偵查中到庭證述綦詳，且有五目公司新南營
    收日報表二紙、新南站服務台回數票營收日報表一紙、機台收入日報表八紙及首
    阜公司九十一年二月二十六日盤點報告書一份在卷可稽。再被告利用五目公司未
    同時對大、小金庫盤查之機會，而違反公司規定任意挪用大、小金庫之款項，除
    有被告偵查中之自白外，更與證人即首阜公司商品管理師劉福沅偵查中結證所稱
    ：「首阜公司每月只到休息站盤點一次，．．．只盤點大金庫，小金庫不負責盤
    點」、「我在九十一年二月二十六日下午三點左右前往南站盤點現金，當天盤點
    大金庫報表之數據正常」情節相符（詳見九十一年七月九日偵訊筆錄）。益徵被
    告對於五目公司從未考慮到必需同時盤點大、小金庫以求滴水不漏，而形成稽核
    上大空檔一節知之甚詳。次查，被告供承其月薪僅有一萬六千元，且南站所有帳
    目係由被告每日負責盤點。故果南站帳目當日稍有損失，必傾其全力抓出虧損係
    出自何一帳目，並迅即向五目公司提出報告，方足保有其每日辛苦所得之薄薪，
    豈有任令南站帳目每日因不詳原因逐漸虧損，更不謀任何補救之道，終至虧損達
    其月薪四倍之多，而猶仍不向五目公司反應之理？因之，被告所稱上開款項係因
    南站日積月累虧損造成之辯詞，顯違一般之經驗法則而無足採。綜上所查，本件
    事證已臻明確，被告業務侵占之犯行洵堪認定。
三、核被告所為，係犯刑法第三百三十六條第二項之業務侵占罪。被告先後多次侵占
    犯行，時間緊接，犯罪構成要件相同，顯係基於概括之犯意反覆為之，應依連續
    犯之規定論以一罪並加重其刑。爰審酌被告並無犯罪前科、犯罪之動機、目的、
    手段、所生危害及犯後尚未和解等一切情狀，量處如主文所示之刑，以資懲儆。
據上論斷，應依刑事訴訟法第二百九十九條第一項前段、刑法第五十六條、第三百三
十六條第二項、罰金罰鍰提高標準條例第一條前段，判決如主文。
本案經檢察官高峰祈到庭執行職務。
中      華      民      國      九十一      年      九    月  二十五    日
                              臺灣臺南地方法院刑事第一庭
        法  官   蘇義洲
右正本證明與原本無異。
如不服本判決，應於判決送達後十日內向本院提出上訴狀( 應附繕本 )。
                                    書記官   岑  玢
中      華      民      國      九十一      年      九    月  二十五    日
附錄本案論罪科刑法條全文：
刑法第二百十七條第一項：偽造印章、印文或署押，足以生損害於公眾或他人者，處
                        三年以下有期徒刑。
    第三百三十六條第二項：對於業務上所持有之物，犯前條第一項之罪者，處六月
                          上、五年以下有期徒刑，得併科三千元以下罰金。
